【裁判字號】    95,訴,957
【裁判日期】    970331
【裁判案由】    營業稅
【裁判全文】
高雄高等行政法院判決
                               95年度訴字第957號
                              .
原      告  振安鋼鐵股份有限公司
代  表  人  甲○○
訴訟代理人  張惟桔  會計師
            蘇二郎  律師
            王元宏  律師
被      告  財政部高雄市國稅局
代  表  人  陳金鑑  局長
訴訟代理人  丙○○
            丁○○
上列當事人間營業稅事件，原告不服財政部中華民國95年8月24
日台財訴字第09500344080號訴願決定，提起行政訴訟，本院判
決如下：
    主  文
原告之訴駁回。
訴訟費用由原告負擔。
    事  實
甲、事實概要：
    緣被告依法務部調查局南部地區機動工作組（下稱調查局南
    機組）通報，查獲原告於民國93年1至4月間進貨，進貨金額
    計新台幣（下同）224,301,261元，然未依法取得憑證，而
    以非實際交易對象之涉嫌虛設行號正雷股份有限公司（下稱
    正雷公司）及力橋有限公司（下稱力橋公司）開立之統一發
    票143紙，銷售額計224,301,261元（不含稅），作為進項憑
    證申報扣抵銷項稅額11,215,069元，案經審理違章成立，除
    核定補徵營業稅11,215,069元外，並以原告未依規定取得進
    項憑證依稅捐稽徵法第44條規定按查明認定之總額裁處5％
    罰鍰計11,215,063元。另以原告於93年1至2月銷售貨物，金
    額計467,188,729元，未依規定開立發票交付實際買受人，
    卻開立發票予力橋公司，乃以其未依規定給與憑證亦依稅捐
    稽徵法第44條規定裁處5％罰鍰計23,359,436元。原告不服
    ，申經復查結果，營業稅獲准追減108,699元，罰鍰部分則
    追減1,784,650元，其餘仍未准變更。原告猶未甘服，提起
    訴願，經遭決定駁回，遂提起本件行政訴訟。
乙、兩造聲明：
一、原告聲明求為判決：
（一）訴願決定及原處分（含復查決定）不利原告部分均撤銷。
（二）訴訟費用由被告負擔。
二、被告聲明求為判決：
（一）原告之訴駁回。
（二）訴訟費用由原告負擔。
丙、兩造之爭點：
壹、原告起訴意旨略謂：
一、正雷公司及力橋公司並非虛設行號，且與原告間確有實際交
    易行為存在，原處分暨訴願決定率爾認定正雷公司及力橋公
    司為虛設行號，違反行政程序法所定「有利不利一律注意」
    之原則：
（一）按「行政機關就該管行政程序，應於當事人有利及不利之
      情形，一律注意。」「行政機關應依職權調查證據，不受
      當事人主張之拘束，對當事人有利及不利事項一律注意。
      」行政程序法第9條、第36條定有明文。蓋我國行政程序
      採職權調查主義，行政機關應本於職權調查證據認定事實
      ，不受當事人主張之拘束；與我國民事訴訟採取辯論主義
      ，由當事人自行主張及舉證，法院認定事實須受當事人主
      張之拘束者有所不同。是以，行政程序法特於第9條及第
      36條明文規定行政機關對於當事人有利及不利之點均應注
      意，俾免因行政機關之恣意專斷致對人民權益造成不當侵
      害。
（二）所謂虛設行號者，「係專以出售統一發票牟取不法利益為
      業，並無銷貨事實，故取得虛設行號發票之營業人，自亦
      無向虛設行號進貨並支付進項稅額之事實」此參最高行政
      法院92年度判字第1738號判決意旨自明。是以，認定營利
      事業為虛設行號之判斷要件有三：其一、係專以出售統一
      發票牟取不法利益為業，其二、無銷售貨物之事實，第三
      、取得虛設行號發票之營業人無進貨並支付進項稅額之事
      實。
（三）本件訴外人正雷公司及力橋公司均為依法設立登記之公司
      ，正雷公司受原告委託代購物料，並依統一發票使用辦法
      第17條開立統一發票予原告，而力橋公司對外承攬鋼捲加
      工業務，於取得訂單後複委託予原告進行加工，並賺取中
      間價差，核該二公司之交易行為與出售統一發票牟利尚屬
      有別；其次，正雷公司從事受託業務，所獲取之收入為委
      任勞務報酬，而力橋公司賺取加工收入差額，兩者均有實
      際交易事實，此從正雷公司與力橋公司每年申報並獲核定
      在案之營利事業所得稅足資證明，與虛設行號無銷售事實
      亦有不同；再者，原告委任正雷公司及力橋公司處理之事
      務，為業務經營所必須，均有實質進貨或勞務受理並支付
      進項稅額之事實，與未有交易卻取得虛設行號發票以列報
      進項成本者，亦屬不同；是以，被告逕認正雷公司及力橋
      公司為虛設行號，顯然悖於實情。
（四）再者，本件事實背景係因原告發生財務危機，銀行帳戶被
      凍結，無法以本身名義開立信用狀進口貨物、承攬代工業
      務及收付貨款，為使公司得以繼續經營，避免影響員工生
      計，故由力橋公司對外承攬業務複委託予原告進行加工，
      並由原告委託正雷公司代為購買物料及備品並代為收付款
      項，各當事人間之委任關係可參其所簽定之委任合約書即
      明。正雷公司及力橋公司受原告委託從事業務，均已依法
      開立發票並繳納營業稅，且各年度之營業收入亦如實申報
      ，尚非以出售統一發票牟利為目的。被告逕依虛設行號論
      斷，顯然違反行政機關應遵守之「有利不利一律注意」之
      原則。
二、原告與正雷及力橋公司間之交易，不論從營業稅或所得稅角
    度觀之，並無涉及逃漏稅捐，訴願決定及原處分未調查事實
    ，逕指正雷及力橋公司為協助他人逃漏稅捐，與事實顯然不
    符。查原告與正雷及力橋公司之業務往來主要有三項，然此
    種型態之交易均無涉及逃漏稅捐，依交易性質別分項說明如
    次：
（一）原告委託正雷公司代購物料部分：
      原告無法以自身名義開立信用狀已如前述，是以委託正雷
      公司從事代收代付之業務，由正雷公司開具信用狀代原告
      進口貨物，正雷公司再以相同金額開立代收代付統一發票
      予原告，是項交易即屬代收代付交易，收付之間無差額存
      在，其營業稅尚無短漏之虞。
（二）原告支付正雷公司服務費部分：
      正雷公司受任代理原告事務，包括代購物料,代收付款項
      及各項會計事務，原告依約將代收款產生之利息抵付服務
      費，正雷公司自應開立統一發票予原告作為入帳憑證，營
      業稅進銷相抵，無規避稅捐之虞。
（三）力橋公司委託原告加工並支付加工費部分：
      力橋公司向委託人收取代工費用，再支付加工報酬予原告
      ，以賺取中間之利差，整體交易流程並無跳開或漏開統一
      發票造成稅捐損失之情形存在，被告未詳查實情，僅憑檢
      調機關之臆測，而認原告有未依實際交易對象開立發票之
      情形，顯然悖於事實。
三、正雷及力橋公司均為正常經營之公司，自設立起歷年來均恪
    遵稅法之相關規定，絕非如被告所稱為虛設行號：
（一）正雷公司於88年1月20日以資本額1,000,000元向經濟部商
      業司申請設立，自設立後即受原告委任從事代購物料等業
      務，而力橋公司則於91年7月10日設立，並自92年3月起對
      外承攬冷熱軋鋼捲代工業務並複委託原告進行加工，該二
      公司不論每兩個月一期之營業稅申報，抑或年度營利事業
      所得稅申報以及年度扣繳繳憑單申報，均於期限內依法辦
      理，尚無短漏報之情事，亦不符合「虛設行號」認定標準
      之「以販售統一發票牟利」之要件。
（二）況且，正雷及力橋公司歷年來之營利事業所得稅申報均已
      獲稅捐稽徵機關核定在案，每期申報之營業稅亦經稅捐稽
      徵機關受理無誤，而最足以證明該二公司並非虛設行號者
      莫過於每期向高雄市稅捐稽徵處所購買之統一發票，從該
      二公司提示之統一發票購票證中可知，稅捐稽徵機關截至
      目前為止，均受理正雷及力橋公司之申請而給付統一發票
      ，其間並無中斷，倘正雷或力橋公司為虛設行號，稅捐稽
      徵機關於實務上早已停止提供發票，以避免國庫損失再形
      擴大，而由其持續銷售統一發票予該二公司之行為，可證
      稅捐稽徵機關亦肯認正雷及力橋公司為正常交易而無虛設
      行號情事之公司。
（三）況正雷及力橋公司之對外業務已如前述，其扮演之角色均
      為代他人處理事務，倘是項業務遭認定有協助他人逃漏稅
      捐而須認定成虛設行號，是否即表示角色類似者如仲介商
      或管理顧問業者等均涉嫌虛設行號逃漏稅捐！此項論證無
      疑悖於市場交易實情，且違反論理。
四、訴願決定理由援引台灣高雄地方法院檢察署（下稱高雄地檢
    署）檢察官起訴書之指訴，作為判定正雷及力橋公司為虛設
    行號之依據，惟起訴書之種種指訴實與虛設行號無涉：
    按「稱委任者，謂當事人約定，一方委託他方處理事務，他
    方允為處理之契約。」民法第528條定有明文。查原告委任
    正雷公司代為購買原物料及收付款項，並依約給付報酬，而
    力橋公司委任原告進行加工勞務並收取居間仲介報酬，均已
    依法成立委任契約，自無疑義。原告雖擁有廠房設備，然因
    帳戶遭凍結無法收付款項，致難以維持公司正常營運，為數
    百人生計著想，故由力橋公司對外承接代工訂單後複委託原
    告進行加工，並由原告委託正雷公司代為處理購料及款項收
    付事宜，上述交易均已依營業稅法規定開立發票，尚無違反
    相關規定。上述檢察官起訴書指訴原告有利用人頭之情事等
    語，實與正雷及力橋二公司是否為虛設行號無涉；再者，正
    雷公司進口貨物取得相關憑證，並按代收代付轉開發票予原
    告作為入帳憑證，原告確有進貨行為，列報進項憑證亦屬當
    然，且原告事實上確有受託進行冷熱軋鋼捲之加工業務，其
    開立應稅發票亦符合現行稅法相關規定，然訴願決定及原處
    分卻指正雷及力橋等二公司協助原告逃漏鉅額營業稅，顯與
    事實不符。
五、本件原告與正雷及力橋公司間有實際交易事實，應適用財政
    部95年5月23日台財稅字第09504535500號函免予補稅處罰：
（一）參財政部95年5月23日台財稅字第09504535500號函：「稽
      徵機關查核營業人取得涉嫌虛設行號涉案期間開立之統一
      發票申報扣抵銷項稅額案件，仍應就交易雙方之進、銷貨
      情形覈實查核，不得逕按本部83年7月9日台財稅第831601
      371號函辦理，如無法查明營業人確無向其進貨，且該涉
      嫌虛設行號已依規定按期申報進、銷項資料，並按其應納
      稅額繳納者，應免予補稅處罰」。
（二）本件原告與正雷及力橋公司往來交易尚非複雜，進、銷項
      資料亦已如實申報繳納，且管區稽徵所亦未將正雷及力橋
      公司視同虛設行號，仍按期依其申請給予統一發票，並依
      常例每二個月接受其申報及繳納營業稅，在如此事證明確
      之前提下，卻單單僅以證據力不明之檢察官起訴書，逕將
      合法交易指為非法，蓋檢察署之起訴書僅可供參考，不得
      作為認定是否有實際交易之證據，稽徵機關仍須就相關交
      易資料加以查證認定，有最高行政法院87年度判字第239
      號判決足資參照。是被告顯然違反其職權行使有利不利一
      律注意之原則，並於其證據調查義務有違。是本件原告與
      正雷與力橋公司間有實際交易事實，應適用財政部95年5
      月23日台財稅字第09504535500號函免予補稅處罰，始為
      正辦。
六、綜上所陳，原告並無違反加值型及非加值型營業稅法（下稱
    營業稅法）第9條第1項第1款、第51條第5款暨稅捐稽徵法第
    44條等規定情事，被告未予詳查，逕以未經判決確定之檢察
    官起訴書所訴事實，即援引財政部83年函釋對原告課以補徵
    營業稅及罰鍰之處分，顯然未盡其證據調查義務，並對原告
    之財產權造成侵害，應予撤銷。
貳、被告答辯意旨則謂：
一、按「營利事業依法規定應給與他人憑證而未給與，應自他人
    取得憑證而未取得，或應保存憑證而未保存者，應就其未給
    與憑證,未取得憑證或未保存憑證，經查明認定之總額，處
    百分之五罰鍰。」為稅捐稽徵法第44條所規定。次按「營業
    人左列進項稅額，不得扣抵銷項稅額：1、購進之貨物或勞
    務未依規定取得並保存第33條所列之憑證者。」「納稅義務
    人，有左列情形之一者，除追繳稅款外，按所漏稅額處1倍
    至10倍罰鍰，並得停止其營業︰．．．5、虛報進項稅額者
    。」「本法第51條第5款所定虛報進項稅額，包括依本法規
    定不得扣抵之進項稅額、無進貨事實及偽造憑證之進項稅額
    而申報退抵稅額者。」「對外營業事項之發生，營利事業應
    於發生時自他人取得原始憑證，如進貨發票，或給與他人原
    始憑證，如銷貨發票。．．．」分別為營業稅法第19條第1
    項第1款、第51條第5款暨同法施行細則第52條第1項、稅捐
    稽徵機關管理營利事業會計帳簿憑證辦法（下稱會計帳簿憑
    證辦法）第21條所明定。又「為符合司法院大法官會議釋字
    第337號解釋意旨，對於營業人取得非實際交易對象所開立
    之統一發票作為進項憑證申報扣抵銷項稅額之案件，應視情
    節，分別依下列原則處理（一）取得虛設行號發票申報扣抵
    之案件：．．．２、有進貨事實者：（１）進貨部分，因未
    取得實際銷貨人出具之憑證，應依稅捐稽徵法第44條規定處
    以行為罰。（２）因虛設行號係專以出售統一發票牟取不法
    利益為業，並無銷貨事實，故取得虛設行號發票之營業人，
    自亦無向該虛設行號進貨並支付進項稅額之事實，除該營業
    人能證明確有支付進項稅額予實際銷貨之營業人，並經稽徵
    機關查明該稅額已依法報繳者，應依營業稅法第19條第1項
    第1款規定，就其取得不得扣抵憑證扣抵銷項稅額部分，追
    補稅款，不再處漏稅罰外，其虛報進項稅額，已構成逃漏稅
    ，應依營業稅法第51條第5款規定補稅並處罰。．．．」「
    關於營業人有進貨事實而取得虛設行號開立之發票申報扣抵
    銷項稅額案件，如該營業人能證明確有支付進項稅額予實際
    銷貨人，且經查明開立發票之虛設行號已依規定按期申報進
    ,銷項資料，並按其申報之應納稅額繳納者，可依本部83年7
    月9日台財稅第000000000號說明二（一）２規定辦理。．．
    ．」亦為財政部83年7月9日台財稅第000000000號及84年3月
    24日台財稅第841614038號函所明釋。
二、原告於93年1至4月間進貨未依法取得憑證，卻取得涉嫌虛設
    行號正雷公司及力橋公司所開立之統一發票金額計224,301,
    261元，作為進項憑證申報扣抵銷項稅額，虛報進項稅額11,
    215,069元，有調查局南機組93年月22日調南機防字第09376
    203480號及被告93年10月5日財高國稅審三字第0930061785
    號刑事案件移送書附案可稽，經被告審理結果，認定原告有
    進貨事實及支付進項稅額予實際銷貨營業人，且正雷公司、
    力橋公司已依規定申報進、銷項資料及繳納營業稅。原查乃
    依前揭規定，核定補徵營業稅11,215,069元，並依稅捐稽徵
    法第44條規定處以行為罰11,215,069元。另於93年1至2月銷
    售貨物，金額計467,188,729元，未依規定開立發票交付實
    際買受人，卻開立發票予力橋公司，亦依稅捐稽徵法第44條
    規定處以行為罰處罰鍰23,359,436元，合計裁處罰鍰34,574
    ,499元。
三、次查正雷公司及力橋公司涉嫌虛設行號業經高雄地檢署檢察
    官94年5月31日93年度偵字第17477號起訴書起訴在案，依據
    起訴書內容略以：甲○○係安鋒公司及振安公司（即本件原
    告）之負責人，朱安雄係擔任總經理，並為該二家公司之實
    際負責人，黃江清則為原告負責財會部門之副總經理，蘇金
    珠為力橋公司之負責人，黃建霖為正雷公司之負責人。緣甲
    ○○、朱安雄及黃江清為避免安鋒公司及振安公司之銀行帳
    戶及財產遭法院及高雄行政執行處強制執行，並得以繼續掌
    握其營運上所需之資金，於取得黃建霖、蘇金珠之同意後，
    於88年2月成立正雷公司，由黃建霖擔任正雷公司之登記負
    責人，91年7月間成立力橋公司，由蘇金珠擔任力橋公司之
    登記負責人，由甲○○及朱安雄擔任該二家公司之實際負責
    人，黃江清則負責日常之運作，均明知安鋒公司及振安公司
    將受強制執行，且正雷及力橋公司僅規劃作為安鋒及振安公
    司旗下並無人員編制之人頭公司，帳務及會計帳冊資料均交
    由安鋒公司及振安公司之財會部門人員代為處理並保管，並
    自88年1月29日起，製作正雷公司與安鋒公司及振安公司間
    之委任合約，委由正雷公司代為收取安鋒公司及振安公司之
    貨款並代為支付費用。又正雷及力橋公司與安鋒公司及振安
    等公司間，並無實際之交易發生，係作為安鋒、振安公司對
    外調度資金所用，而正雷及力橋公司申請設立時應收足之股
    款，股東並未實際繳納；於92年1月間，債權人已對安鋒公
    司及振安公司之應收帳款執行扣押命令，遂由振安公司與力
    橋公司於92年3月3日簽訂代工生產合約，由力橋公司對外接
    受訂單後，再委由振安公司代工生產，或經由振安公司再轉
    交予安鋒公司代工生產，力橋公司於收取客戶之代工款項後
    ，方將應支付予振安公司之代工款匯入正雷公司所開設之帳
    戶內，並以此方式隱藏安鋒公司及振安公司之財產，均足生
    損害於全體債權人。正雷及力橋公司並將上開未發生實際交
    易之不實事項分別填製會計憑證而記入正雷及力橋公司之會
    計帳冊內，藉以製造出正雷、力橋公司與安鋒公司、振安公
    司間，具有實質交易之假象，同時正雷及力橋公司並依據前
    開未實際發生之交易，開立統一發票供安鋒公司、振安等公
    司作為進項來源之會計憑證，以作為申報營業稅使用，藉以
    協助安鋒公司、振安等公司逃漏鉅額營業稅。本件經查核後
    ，認定正雷、力橋公司係自設立開始即未實際對外營業，且
    該二家公司並無實際進、銷貨之事實，卻開立鉅額之統一發
    票供安鋒公司及振安等公司扣抵進項稅額，顯係以虛設行號
    協助安鋒公司及振安等公司逃漏營業稅捐。
四、正雷公司及力橋公司設立時股東既無實際出資亦無人員編制
    及營業場所，其與原告間之代收代付委任合約書之製作、帳
    務及會計帳冊資料均交由安鋒公司及振安公司之財會部門人
    員代為處理並保管。故正雷公司及力橋公司僅係作為安鋒公
    司及振安公司對外調度資金以及避免其銀行帳戶、財產等遭
    強制執行時，得以繼續掌握營運上所需之資金所用，案經高
    雄地檢署檢察官認定其為無實際營業之虛設行號。故原告主
    張其與正雷公司之交易為代收代付性質，及力橋公司為委託
    代工關係，並無虛報進項稅額以及無未依法取得或給與他人
    憑證等情事乙節，核無足採。揆諸首揭規定，原處分固非無
    據；惟原告93年1至4月間取得正雷公司所開立之統一發票金
    額申報扣抵銷項稅額部分，原查核定為83,975,322元，經就
    原告提示之案關轉帳傳票及專案申請調檔統一發票查核清單
    予以核對，應減除原告申報於93年5至6月之進項憑證金額2,
    173,976元,稅額108,699元。本件經核定原告93年1至4月取
    具正雷公司所開立之發票作為進項憑證申報扣抵銷項稅額之
    金額應為81,801,346元，虛報進項稅額應補徵營業稅4,090,
    071元，另原告93年1至4月取具力橋公司所開立之發票作為
    進項憑證申報扣抵銷項稅額之金額140,325,939元，虛報進
    項稅額應補徵營業稅7,016,299元，並無不合。93年1至4月
    未依法取得憑證，而以非實際交易對象之涉嫌虛設行號正雷
    公司及力橋公司開立之統一發票，作為進項憑證合計為222,
    127,285元應補徵營業稅為11,106,370元，並按稅捐稽徵法
    第44條規定就其未依規定取得他人憑證，經查明認定之總額
    222,127,285元裁處5﹪罰鍰11,106,364元。另原查以原告於
    93年1至2月銷售貨物，未依規定開立發票交付實際買受人，
    卻開立發票予力橋公司，依據專案申請調檔統一發票查核清
    單核計結果，金額計467,188,729元，處罰鍰23,359,436元
    部分，惟依該專案申請調檔統一發票查核清單查對結果有14
    筆銷售額，顯係重複核計，其重複核計之銷售額計33,519,
    026元，稅額計1,675,952元，是原告於93年1至2月銷售貨物
    ，未依規定開立發票交付實際買受人，卻開立發票予力橋公
    司之金額應為433,669,703元，則依稅捐稽徵法第44條規定
    就其未依規定給予他人憑證，經查明認定之總額433,669,70
    3元裁處5％罰鍰為21,683,485元。準此，本件應補徵營業稅
    為11,106,370元及裁處罰鍰32,789,849元，則其與原查核定
    補徵營業稅11,215,069元之差額108,699元及裁處罰鍰34,57
    4,499元之差額1,784,650元，復查決定乃予追減，洵無違誤
    。
五、原告主張正雷公司及力橋公司並非虛設行號乙節，查正雷公
    司負責人黃建霖92年12月4日於調查局南機組所作談話筆錄
    稱：「．．．我本人僅係掛名擔任負責人，並未實際出資，
    ．．．我不知正雷公司與力橋公司之間有何關係，至於公司
    地址為何設在高雄市○○區○○街11號，我也不清楚，我只
    是掛名負責人，詳情要問黃江清、呂瑞得他們。．．．我不
    清楚正雷公司與安鋒、振安公司間有無業務往來．．．。」
    另原告負責財會部門之副總經理黃江清於92年12月4日及93
    年2月5日於調查局南機組所作談話筆錄稱：「正雷及力橋公
    司並無實際人員編制，所有的會計帳務都是由安鋒、振安公
    司相關財會人員在振安公司安統大樓內與安鋒及振安公司會
    計帳務一起製作。．．．通常透過正雷及力橋公司接進的訂
    單都會直接內部作帳逐筆轉給安鋒或振安公司。．．．振安
    公司與力橋公司簽立之委任合約書，都是經朱安雄總經理指
    示，由安鋒及振安公司的財會部門人員製作。．．．正雷及
    力橋公司即係為安鋒及振安公司避免資金遭扣押、延續公司
    生存及調度資金而代收代付代工款而設立之公司，並未實際
    對外營業。」振安公司會計課課長蘇志錦92年12月4日於調
    查局南機組所作談話筆錄稱：「力橋公司及正雷公司的會計
    帳確是在振安公司的安統大樓內所製作的，承辦會計小姐是
    振安公司資訊室的陳紋絮．．．。」振安公司財務課課長陳
    國雄92年12月4日於調查局南機組所作談話筆錄稱：「正雷
    及力橋公司與安鋒集團之公司並無業務往來，僅為集團內作
    為代收代付之公司。」由前揭談話筆錄，足見正雷公司及力
    橋公司係屬無實際出資，編製人員及營業場所之虛設公司，
    並未實際對外營業，則原告主張與正雷公司及力橋公司之交
    易行為均屬實，雙方訂有合約，並無虛報進項稅額，亦無未
    依法取得或給與他人憑證情事，顯不足採。又按證人在調查
    機關調查中及在檢察官偵查中所為之陳述，據其陳述所作之
    筆錄，非不得作為文書證據，作為認定事實之憑據（最高行
    政法院88年度判字第3412號判決意旨參照）。是調查局南機
    組所為之前述正雷公司負責人黃建霖、原告負責財會部門之
    副總經理黃江清等人之調查筆錄，自得作為文書證據，作為
    認定事實之憑據。原告主張檢察署之起訴書僅可供參考，證
    據力不明乙節，亦不足採。
六、至原告主張若為虛設行號，何以被告截至目前為止，尚持續
    銷售統一發票予正雷公司及力橋公司使用乙節，查被告係依
    營業稅稽徵作業手冊有關統一發票發售之管制（停購、限購
    ）規定辦理，因正雷公司及力橋公司涉嫌虛設行號尚未經法
    院判決確定，故未停止其購買統一發票，僅管制限量或按月
    核章方式購買，故原告前述所言，顯有誤解。
七、另原告所稱本件實情與財政部95年5月23日台財稅字第09504
    535500號令尚無不同，請准予比照辦理等語，惟如前論述，
    正雷公司及力橋公司因設立時股東既無實際出資亦無人員編
    制及營業場所，其與原告間之代收代付委任合約書之製作、
    帳務及會計帳冊資料均交由原告及安鋒公司之財務會計部門
    人員代為處理並保管，故正雷公司及力橋公司並無實際經營
    及運作，僅係作為原告及安鋒公司對外調度資金以及避免其
    銀行帳戶，財產等遭強制執行時，得以繼續掌握營運上所需
    之資金所用，案經高雄地檢署檢察官認定其為無實際營業之
    虛設行號。準此，原告尚無可能與正雷公司及力橋公司有實
    際進銷貨之事實，自無財政部95年5月23日台財稅字第09504
    535500號令之適用。綜上所述，被告原處分補徵營業稅11,1
    06,370元，並處罰鍰32,789,849元，並無違誤等語。
    理  由
壹、程序部分：
    被告代表人原為邱政茂局長，於96年8月3日變更為乙○○局
    長，復於97年1月16日變更為陳金鑑局長，均經被告新任代
    表人分別具狀聲明承受訴訟，依法核無不合，應予准許，先
    此敘明。
貳、實體部分：
一、按「有左列情形之一者，視為銷售貨物：．．．3、營業人
    以自己名義代為購買貨物交付與委託人者。．．．」「營業
    人左列進項稅額，不得扣抵銷項稅額：1、購進之貨物或勞
    務未依規定取得並保存第33條所列之憑證者。」「納稅義務
    人，有左列情形之一者，除追繳稅款外，按所漏稅額處1倍
    至10倍罰鍰，並得停止其營業︰．．．5、虛報進項稅額者
    。」「本法第51條第5款所定虛報進項稅額，包括依本法規
    定不得扣抵之進項稅額、無進貨事實及偽造憑證之進項稅額
    而申報退抵稅額者。」「對外營業事項之發生，營利事業應
    於發生時自他人取得原始憑證，如進貨發票，或給與他人原
    始憑證，如銷貨發票。．．．」分別為營業稅法第3條第3項
    第3款、第19條第1項第1款、第51條第5款暨同法施行細則第
    52條第1項及會計帳簿憑證辦法第21條所明定。次按「營利
    事業依法規定應給與他人憑證而未給與，應自他人取得憑證
    而未取得，或應保存憑證而未保存者，應就其未給與憑證，
    未取得憑證或未保存憑證，經查明認定之總額，處百分之五
    罰鍰。」為稅捐稽徵法第44條所規定。次按「為符合司法院
    大法官會議釋字第337號解釋意旨，對於營業人取得非實際
    交易對象所開立之統一發票作為進項憑證申報扣抵銷項稅額
    之案件，應視情節，分別依下列原則處理：（一）取得虛設
    行號發票申報扣抵之案件：．．．2、有進貨事實者：（1）
    進貨部分，因未取得實際銷貨人出具之憑證，應依稅捐稽徵
    法第44條規定處以行為罰。（2）因虛設行號係專以出售統
    一發票牟取不法利益為業，並無銷貨事實，故取得虛設行號
    發票之營業人，自亦無向該虛設行號進貨並支付進項稅額之
    事實，除該營業人能證明確有支付進項稅額予實際銷貨之營
    業人，並經稽徵機關查明該稅額已依法報繳者，應依營業稅
    法第19條第1項第1款規定，就其取得不得扣抵憑證扣抵銷項
    稅額部分，追補稅款，不再處漏稅罰外，其虛報進項稅額，
    已構成逃漏稅，應依營業稅法第51條第5款規定補稅並處罰
    。．．．」亦經財政部83年7月9日台財稅第000000000號函
    釋在案。
二、經查，本件被告依調查局南機組通報，查獲原告於93年1至4
    月間進貨，進貨金額計224,301,261元，然未依法取得憑證
    ，而以非實際交易對象之涉嫌虛設行號正雷公司及力橋公司
    開立之統一發票143紙，銷售額計224,301,261元，作為進項
    憑證申報扣抵銷項稅額11,215,069元，案經被告核定補徵營
    業稅11,215,069元，並以原告未依規定取得進項憑證，依稅
    捐稽徵法第44條規定按查明認定之總額裁處5％罰鍰計11,21
    5,063元。另以原告於93年1至2月銷售貨物，金額計467,188
    ,729元，未依規定開立發票交付實際買受人，卻開立發票予
    力橋公司，亦同依稅捐稽徵法第44條規定裁處5﹪罰鍰計23,
    359,436元。原告不服，申經復查結果，營業稅獲准追減108
    ,699元，罰鍰部分追減1,784,650元等情，有營業人銷售額
    與稅額申報書、專案申請調檔統一發票查核清單、調查局南
    機組93年3月22日調南機防字第09376203490號函及被告營業
    稅核定稅額暨罰鍰繳款書、違章案件核定稅額通知書、94年
    度財高國稅法違字第11093100919號處分書、復查決定書等
    影本附於原處分卷可稽，洵堪認定。
三、原告提起本件行政訴訟，無非以：（一）正雷公司及力橋公
    司均為依法設立登記之公司，正雷公司受原告委託代購物料
    ，並依法開立統一發票予原告，而力橋公司對外承攬鋼捲加
    工業務，於取得訂單後複委託予原告進行加工，並賺取中間
    價差，上開交易行為與出售統一發票牟利尚屬有別；且正雷
    公司從事受託業務，所獲取之收入為委任勞務報酬，而力橋
    公司賺取加工收入差額，兩者均有實際交易事實，與虛設行
    號無銷售事實亦有不同；又原告委任正雷公司及力橋公司處
    理之事務，為業務經營所必須，均有實質進貨或勞務受理並
    支付進項稅額之事實，與未有交易卻取得虛設行號發票以列
    報進項成本者，亦屬不同。（二）本件事實背景係因原告發
    生財務危機，銀行帳戶被凍結，無法以本身名義開立信用狀
    進口貨物、承攬代工業務及收付貨款，為使公司得以繼續經
    營，避免影響員工生計，故由力橋公司對外承攬業務複委託
    予原告進行加工，並由原告委託正雷公司代為購買物料及備
    品並代為收付款項，而正雷公司及力橋公司受原告委託從事
    業務，均已依法開立發票並繳納營業稅，且各年度之營業收
    入亦如實申報，尚非以出售統一發票牟利為目的。被告逕依
    虛設行號論斷，顯然違反行政機關應遵守之「有利不利一律
    注意」之原則。（三）正雷公司及力橋公司現在仍然有向稽
    徵機關購買統一發票，如該公司為虛設行號，稽徵機關實務
    上必定停止供應發票，由此可證，稽徵機關本身亦認定正雷
    公司及力橋公司非屬虛設行號。（四）又檢察官之起訴書僅
    可供參考，不得作為認定是否有實際交易之證據，本件依財
    政部95年5月23日台財稅字第09504535500號函釋意旨，被告
    仍應覈實查核原告與正雷公司、力橋公司間之進、銷貨情形
    ，始得據以補稅處罰云云，資為爭執。
四、惟查：
（一）原告及安鋒公司之負責人為甲○○，朱安雄擔任該二家公
      司之總經理，並為該二家公司之實際負責人，黃江清則為
      原告負責財會部門之副總經理。因甲○○、朱安雄及黃江
      清為避免原告及安鋒公司之銀行帳戶及財產遭法院及高雄
      行政執行處強制執行，並得以繼續掌握其營運上所需之資
      金，於取得黃建霖、蘇金珠之同意後，於88年2月成立正
      雷公司，由黃建霖擔任正雷公司之登記負責人，91年7月
      間成立力橋公司，由蘇金珠擔任力橋公司之登記負責人，
      由甲○○及朱安雄擔任該二家公司之實際負責人，黃江清
      則負責日常之運作，正雷及力橋公司作為規劃原告、安鋒
      公司業務之無人員編制公司，帳務及會計帳冊資料均由原
      告、安鋒公司之財會部門人員代為處理並保管，並自88年
      1月29日起，製作原告與正雷公司與安鋒公司間之委任合
      約，原告委由正雷公司代為收取原告、安鋒公司之貨款並
      代為支付費用。又92年1月間，債權人已對原告及安鋒公
      司之應收帳款執行扣押命令，遂由原告與力橋公司於92年
      3月3日簽訂代工生產合約，由力橋公司對外向原告等廠商
      接受訂單，而力橋公司接獲訂單後委由原告代工生產，或
      經由原告再轉交予安鋒公司代工生產，力橋公司於收取代
      工款項後，將應支付予原告之代工款匯入正雷公司開設之
      帳戶內，正雷及力橋公司並將上開交易之事項分別填製會
      計憑證而記入正雷及力橋公司之會計帳冊內，同時力橋公
      司依據前開交易，開立統一發票供原告作為進項來源之會
      計憑證，供申報營業稅使用等情，有原告與正雷公司、力
      橋公司之委任合約書、轉帳傳票、統一發票、原告提出正
      雷代振安（安鋒）採購國外物料之納稅流程圖、原告之說
      明書、原告提出之力橋接單委託振安（安鋒）代工開立發
      票及資金繳稅流程圖、力橋公司轉帳傳票等影本、振安公
      司財務課課長陳國雄於92年12月4日在調查局南機組之談
      話紀錄、安鋒及原告董事長甲○○於93年1月9日在調查局
      南機組之談話紀錄及高雄地檢署檢察官94年5月31日93年
      度偵字第17477號起訴書等分別附於原處分卷及本院卷可
      稽，並為兩造所不爭執，應堪信實。又力橋公司負責人蘇
      金珠於92年12月26日在調查局南機組陳稱：「．．．約在
      91年間朱安雄表示要成立一家新公司，拜託我掛名擔任負
      責人，並願意支付每個月新台幣一萬元，我答應後，朱安
      雄便派一位小姐（是誰我已不記得）帶來相關的資料要我
      簽名、用印，我那時才知道前述朱安雄要我掛名擔任負責
      人的新公司是『力橋公司』，我簽名、用印後小姐便拿走
      資料，之後辦理公司設立的情形我就不清楚了。」「我實
      際上在力橋公司並沒有負責任何職務，對公司的營運情形
      並不清楚，據我所知力橋公司的實際操作都是黃江清在負
      責。」「振安鋼鐵公司委託力橋公司代訂貨品及代收貨款
      之合約書並不是我簽章，印章也不是我的，至於何人以我
      的名義簽訂我並不清楚。」等語；正雷公司負責人黃建霖
      於92年12月4日在調查局南機組陳稱：「．．．我本人僅
      係掛名擔任負責人，並未實際出資，．．．我不知道正雷
      公司與力橋公司之間有何關係，至於公司地址為何設在高
      雄市○○區○○街11號，我也不清楚，我只是掛名負責人
      ，詳情要問黃江清、呂瑞得他們。．．．我不清楚正雷公
      司與尚興鋼鐵公司、安鋒鋼鐵公司及振安鋼鐵公司間有無
      業務往來，．．。」等語；另安鋒公司負責財會部門之副
      總經理黃江清於92年12月4日及93年2月5日在調查局南機
      組亦陳稱：「安鋒及振安公司自87年陸續發生跳票事件後
      ，為避免收入代工款項存入銀行帳戶後被查封，無法支付
      公司營運開銷及員工薪資，總經理朱安雄即指示另行設立
      正雷股份有限公司及力橋有限公司，以代收安鋒、振安公
      司收入及代付安鋒、振安開銷款項，我當時即依指示找來
      我弟弟黃建霖設立正雷股份有限公司，及另外由公司找來
      蘇金珠設立力橋有限公司，正雷及力橋公司均未實際對外
      營業，僅係依安鋒、振安公司指示來進行前開資金調度作
      業；其後92年1月間行政執行處發文要求尚興鋼鐵公司停
      止支付安鋒公司及振安公司代工費之執行命令，所以我們
      即以改由力橋公司直接與尚興鋼鐵公司簽約，再委託安鋒
      及振安公司代工之方式，以規避無法收到尚興鋼鐵公司代
      工款項之情形。」「正雷及力橋公司本即係為安鋒及振安
      公司避免資金遭扣押、延續公司生存及調度資金而代收代
      付代工款而設立之公司，並未實際對外營業。」「力橋公
      司是由當時的安鋒、振安公司總經理朱安雄找來蘇金珠擔
      任名義負責人，我與蘇金珠都未實際出資，正雷及力橋公
      司並無實際人員編制，所有的會計帳務都是由安鋒、振安
      公司相關財會人員在振安公司安統大樓內與安鋒及振安鋼
      鐵公司會計帳務一起製作。」「正雷及力橋公司係由安鋒
      及振安鋼鐵公司當時的總經理朱安雄指示成立，作為安鋒
      及振安鋼鐵公司資金運作之用，所以當時會計帳冊自然是
      由總經理朱安雄指示製作，之後只是持續運作，通常透過
      正雷及力橋公司接進的訂單都會直接內部作帳逐筆轉給安
      鋒或振安公司。」等語；又原告會計課課長蘇志錦於92年
      12月4日在調查局南機組陳稱：「力橋公司及正雷公司的
      會計帳確是在振安鋼鐵公司的安統大樓內所製作的，承辦
      會計小姐是振安公司資訊室的陳紋絮。」原告財務課課長
      陳國雄於92年12月4日在調查局南機組亦陳稱：「正雷及
      力橋公司與安鋒集團之公司並無業務往來，僅為集團內作
      為代收代付之公司。」「正雷及力橋公司是安鋒及振安公
      司為渡過財務難關所設立的兩家人頭公司。」等語；再據
      原告及安鋒公司董事長甲○○於93年1月9日在調查局南機
      組陳稱：「因為安鋒及振安鋼鐵公司經營困難，負有大量
      的債務，許多資產都被強制執行，因怕資金被債權人查扣
      ，公司無法正當運作，因此才設立正雷公司來代收代付貨
      款，並由黃江清負責相關的事務運作，力橋公司也是基於
      同樣的目的設立，也是交由黃江清來管理。」等語，此有
      上述證人之調查筆錄附於原處分卷足稽，綜上證詞以觀，
      正雷公司及力橋公司係屬無實際出資、編制人員及營業場
      所之公司，至為明確。
（二）另據安鋒公司副總經理黃江清於92年12月4日在調查局南
      機組陳稱：「安鋒及振安公司以正雷及力橋公司代收代付
      款項調度資金之方式，即係將『尚興鋼鐵公司』原應交付
      給安鋒及振安公司之代工款項支票逕行背書轉讓與正雷及
      力橋公司，以達成轉收轉付的目的，安鋒及振安公司與正
      雷及力橋公司並無實際業務往來．．．」「（問：前開尚
      興公司開立之支票兌現存入正雷公司帳戶後，其金額動支
      情形如何？由誰決定動支？）答：存入正雷公司之款項係
      由安鋒及振安公司在運用，所以亦是由生產部門總廠長孫
      光琛、副總廠長馮國華及我本人所組成之三人經營團隊實
      際在運作。」「（問：力橋公司之業務既係代『振安鋼鐵
      公司』接單銷貨給尚興鋼鐵公司，而依92年4月份力橋公
      司所申報之營業稅資料，該公司對振安公司有『銷』項金
      額78,352,139元，另對尚興鋼鐵公司有『進』項金額同為
      78,352,139元，請問原因、詳情為何？）答：如前述，力
      橋公司即係代表安鋒公司及振安公司與『尚興鋼鐵公司』
      簽約並收取款項，再將資金交由安鋒及振安公司實際運用
      。」等語，亦有該調查筆錄附於原處分卷可參，顯見正雷
      公司及力橋公司僅係作為原告及安鋒公司對外代收代付款
      項之媒介，所得款項亦係由原告與安鋒公司自行運用，益
      足徵正雷公司及力橋公司對外與其上、下游營業人之整體
      交易流程，均係由原告及安鋒公司一手規劃、主導，在外
      觀上以正雷公司及力橋公司名義對外進口貨物、承攬代工
      業務及代收代付貨款，惟實質上，原告及安鋒公司方為直
      接交易主體。
（三）次按公司既係以營利為目的，依照公司法組織、登記、成
      立之社團法人。因此，所謂公司之設立，乃指創設營利社
      團法人之公司，須組織公司團體，並登記成為法律上之人
      格者，其程序須依公司法相關規定登記，並發給執照後，
      始得成立，而成為社團法人。此參公司法第6條規定：「
      公司非在中央主管機關登記後，不得成立。」即明。是經
      中央主管機關核准設立登記後始取得法人人格，即得為法
      律上權利主體。惟因部分公司股東或成員往往濫用公司人
      格，造成不公平或危害公共利益之情形，故法律仍有防治
      此現象之必要。大體而言，在公司人格遭濫用之情事，解
      決方式有二，其一係撤銷或解除為達不正當目的而被利用
      之公司，全面地、絕對地以國家公權力剝奪其人格，如公
      司法第34條規定，其二在國家公權力尚未剝奪其人格，如
      公司有為達不當目的而被利用，濫用公司法人格之情事，
      則在特定法律關係中，仍得以否認公司之獨立人格，即在
      此情形，應否認遭濫用之公司之人格，不認其於特定法律
      關係中有獨立之人格，此即所謂公司人格否認之理論或稱
      揭穿公司之面紗理論。（參照范建得著，論公司人格之否
      認，財經法論集-柯芳枝教授六秩華誕祝賀文集，第4頁）
      。準此，倘母公司合法成立子公司，此時子公司係被合法
      設立用來區分和限制母公司責任之歸屬，應承認該子公司
      人格，惟若子公司係隱藏其他目的（如歸避債權等），則
      此時子公司人格即應予否認，不能認係合法設立。本件正
      雷公司及力橋公司係因甲○○、朱安雄及黃江清為避免原
      告及安鋒公司之銀行帳戶及財產遭法院及高雄行政執行處
      強制執行，並得以繼續掌握其營運上所需之資金而成立之
      公司，由甲○○及朱安雄擔任該二家公司之實際負責人，
      正雷公司及力橋公司均為無實際出資、編制人員及營業場
      所之公司，且正雷公司及力橋公司之帳務及會計帳冊資料
      均交由原告及安鋒公司之財會部門人員代為處理並保管，
      正雷及力橋公司主要係規劃振安公司及安鋒公司之業務，
      並自88年1月29日起，原告委由正雷公司代為收取款項並
      代為支付費用。92年1月間，債權人已對原告及安鋒公司
      之應收帳款執行扣押命令，遂由力橋公司對外向原告接受
      訂單後，復委由原告代工生產，或經由原告再轉交予安鋒
      公司代工生產，另由力橋公司將應支付予原告之代工款匯
      入正雷公司開設之帳戶，故正雷公司及力橋公司主要係作
      為原告及安鋒公司對外調度資金以及避免其銀行帳戶、財
      產等遭強制執行，得以繼續使用營運上所需資金所用之公
      司。由上開自原告、安鋒公司與正雷公司、力橋公司間簽
      約及取貨等交易模式觀之，92年間債權人已對原告及安鋒
      公司之應收帳款執行扣押命令，正雷公司及力橋公司為避
      免原告及安鋒公司之銀行帳戶、財產等遭強制執行，由原
      告及安鋒公司規劃正雷公司及力橋公司對外與其上、下游
      營業人之整體交易，以隱藏振原告及安鋒公司之財產免受
      強制執行，使原告及力橋公司得繼續營業，則正雷公司及
      力橋公司成立之目的並非在限制原告或安鋒公司之責任。
      況正雷公司及力橋公司非為分擔原告或安鋒公司之風險所
      尋求之責任分擔（例如由不同之子公司來執行交易等，以
      降低母公司之風險），正雷公司及力橋公司無實際出資，
      亦未有適當投資，原告、安鋒公司與正雷公司及力橋公司
      之實際負責人、營業項目、營業場所、構成員實質上均相
      同，原告、安鋒公司及正雷公司、力橋公司之事務並非獨
      立而且確定，故在法律上原告、安鋒公司及正雷公司、力
      橋公司之人格雖不同，權利主體互異，然原告、安鋒公司
      及力橋公司、正雷公司乃屬濫用公司之型態，利用正雷公
      司及力橋公司對外與其上、下游營業人之整體交易流程，
      達成外觀上以正雷公司及力橋公司名義對外進口貨物、承
      攬代工業務及代收代付貨款，以避免原告及安鋒公司之銀
      行帳戶、財產等遭強制執行，依權利濫用原則及公司人格
      否認之理論，本件原告與正雷、力橋公司交易之情形，應
      否認正雷及力橋公司之公司人格，實質上原告之實際交易
      對象即為相關廠商而非正雷及力橋公司，自無法認定原告
      有向正雷公司、力橋公司實際進貨或銷貨之事實。從而，
      原告主張其與正雷公司及力橋公司確有實際交易乙節，尚
      非可採。
（四）復觀諸正雷公司、安鋒公司及力橋公司與原告所簽訂「委
      任合約書」，形式上雖係由雙方負責人甲○○與黃建霖、
      蘇金珠所簽訂，但實際上並非由雙方負責人所簽訂，而係
      經訴外人朱安雄指示，由安鋒公司及原告之財會部門人員
      製作等情，業經振安公司負責人甲○○於93年1月9日調查
      局南機組陳稱：「問：（提示：振安鋼鐵公司與力橋公司
      簽立、安鋒鋼鐵公司與正雷公司簽立之『委任合約書』）
      前開合約書上有振安、振安鋼鐵公司及你個人之印文，是
      否係你本人親自與力橋公司蘇金珠及正雷公司黃建霖所簽
      訂？答：．．．振安鋼鐵公司與力橋公司簽立及安鋒鋼鐵
      公司與正雷公司簽立之『委任合約書』，並不是我親自與
      他們兩人簽訂，．．．應該是公司內的財務部門人代我簽
      訂。」等語，及力橋公司負責人蘇金珠於92年12月26日在
      調查局南機組陳稱：「問：（提示：振安鋼鐵公司與力橋
      公司簽立之『委任合約書』），本『委任合約書』上有力
      橋公司及你個人之印文，請問此一振安鋼鐵公司委託力橋
      公司代訂貨品及代收貨款之合約書是否係你本人簽訂？何
      時、何處與何人簽訂？簽訂本約之目的於何？答：這份振
      安鋼鐵公司委託力橋公司代訂貨品及代收貨款之合約書，
      並不是我簽章，印章也不是我的，至於何人以我的名義簽
      訂，我並不清楚，該合約書有何作用，我也不清楚，因為
      我只是掛名力橋公司的負責人，詳情要問黃江清。」等語
      ，經核均與安鋒公司副總理黃江清於93年2月5日在調查局
      南機組之陳述：「力橋及正雷公司本即是安鋒及振安鋼鐵
      公司所使用的公司，登記負責人蘇金珠、我弟弟黃建霖與
      這兩家公司的印鑑也都由安鋒及振安鋼鐵公司的財會部門
      分由不同人員保管，所以振安公司與力橋公司簽立及安鋒
      鋼鐵公司與正雷公司簽立之『委任合約書』，都是經朱安
      雄總經理指示，由安峰及振安鋼鐵公司的財會部門人員製
      作。」相符，並有上開調查筆錄及委任合約書影本附於原
      處分卷可參，足認該「委任合約書」，係原告及安鋒公司
      形式上製作，用以應付稽徵機關查核之用，自不足以證明
      原告與正雷公司及力橋公司確有實際交易事實。至原告雖
      提出安侯企業管理股份有限公司出具之專案雙週會議報告
      書及原告89.12.26控管會議紀錄書，以證明原告公司透過
      正雷公司以辦理進貨以及執行代工勞務，其目的均為維持
      公司繼續營運，非為稅捐規避云云。惟查卷附安侯企業管
      理股份有限公司出具之專案雙週會議報告書及原告89.12.
      26控管會議紀錄書之記載，僅有泛亞銀行一家銀行劉副處
      長代表出席會議，其餘均為KPMG及振安公司人員，並無其
      他債權人出席，則縱上開安侯企業管理股份有限公司出具
      之專案雙週會議報告書及原告89.12.26控管會議紀錄書屬
      實，亦僅能證明原告為使其公司繼續營運，透過正雷公司
      代替原告進貨以及執行代工勞務、由力橋公司代替原告接
      訂單之情，惟尚無法證明原告與正雷公司及力橋公司確有
      實際之交易事實，亦不足以證明原告及正雷公司、力橋公
      司無對債權人誤導或詐欺之行為，或無隱藏原告及安鋒公
      司之財產之情事，自難憑此為有利原告之論據。
（五）又按證人在調查機關調查中及在檢察官偵查中所為之陳述
      ，據其陳述所作成之筆錄，非不得作為文書證據，作為認
      定事實之憑據（最高行政法院88年度判字第3412號判決意
      旨參照）。是本件相關之安鋒公司及振安公司負責人甲○
      ○、安鋒公司副總經理黃江清、振安公司會計課長蘇志錦
      、財務課課長陳國雄、力橋公司負責人蘇金珠及正雷公司
      負責人黃建霖等人於調查局南機組所為之調查筆錄，自得
      作為文書證據，而作為認定事實之憑據。原告主張調查局
      南機組所為之調查筆錄僅可供參考，不可作為認定是否有
      實際交易之證據，被告仍須就相關交易資料加以查證認定
      云云，即不足採。另原告主張被告既按期繼續核准並發給
      正雷公司及力橋公司統一發票購票證明，可證被告亦肯認
      正雷公司及力橋公司非屬虛設行號云云。惟查，依據被告
      所訂定「遏止虛設行號列管查核機制作業要點」，對於已
      移送檢察署或經檢察署起訴之涉嫌虛設行號，係以限量或
      按月核章方式管制發票之發售；對於法院判決確定之虛設
      行號，則停售統一發票。是原告此部分之主張，容有誤解
      ，亦難採取。
（六）至原告訴稱正雷公司及力橋公司並不符合虛設行號之要件
      ，依財政部95年5月23日台財稅字第9504535500號函釋意
      旨，應免予補稅處罰云云。揆諸首揭財政部83年7月9日台
      財稅第000000000號函意旨，係就營業人取得非實際交易
      對象所開立之統一發票作為進項憑證申報扣抵銷項稅額案
      件，分別不同情形，予以裁罰，固非無見，惟觀之前揭營
      業稅法第19條第1項第1款、第51條第5款暨同法施行細則
      第52條第1項、會計帳簿憑證辦法第21條及稅捐稽徵法第
      44等條文，均未就虛設行號予以明確定義，足見「虛設行
      號」一詞，並非上開營業稅法等條文之法定用語。而按最
      高法院92年度判字第1738號判決意旨，以「虛設行號係專
      以出售統一發票牟取不法利益為業，並無銷貨事實，故取
      得虛設行號發票之營業人，自亦無向虛設行號進貨並支付
      進項稅額之事實，其虛報進項稅額，自已構成逃漏稅，依
      營業稅法第51條第5款規定，應予追繳稅款，並按所漏稅
      額處一倍至十倍罰鍰，及停止其營業。」觀之前揭判決意
      旨，可知所謂虛設行號，係專以出售統一發票牟取不法利
      益為業，並無銷貨事實，故倘營利事業未有出售統一發票
      牟取不法利益之行為，且與交易相對人間亦有銷售事實，
      即非上開虛設行號之類型。本件正雷公司及力橋公司非以
      出售統一發票牟取不法利益為業，此經被告於96年11月13
      日在本院言詞辯論筆錄所自陳，是正雷公司及力橋公司並
      不符合虛設行號之要件，則被告94年度財高國稅法違字第
      11093100919號處分書，認定正雷及力橋公司係為虛設行
      號，固有瑕疵。然依首揭說明，原告及正雷公司、力橋公
      司之交易行為，係隱藏規避執行之目的，且正雷公司及力
      橋公司銷售貨物之事實暨原告進貨並支付進項稅額之事實
      ，為原告與安鋒公司虛構之交易安排，原告與正雷公司、
      力橋公司間並無實質進貨、銷貨事實，則原告取得非實際
      銷貨人出具之憑證、交付非實際買受人之憑證，仍無法免
      罰，故縱正雷及力橋公司非虛設行號，然仍無礙原告違章
      行為之成立，尚無財政部95年5月23日台財稅字第0950453
      500號函釋之適用。
五、綜上所述，原告之主張，均無可採。原告取得非實際交易對
    象正雷公司及力橋公司開立之統一發票據以申報扣抵銷項稅
    額，另原告銷售貨物亦未依規定開立發票交付實際買受人，
    卻交付予力橋公司之違章行為，堪以認定。故被告對原告補
    徵營業稅11,106,370元，並按查明認定總額處5﹪罰鍰計32,
    789,849元，復查決定准予追減營業稅108,699元，罰鍰部分
    追減1,784,650元，並無違誤，訴願決定予以維持，亦無不
    合。原告提起本件訴訟，求為撤銷，為無理由，應予駁回。
    又本件事證已臻明確，兩造其餘攻擊防禦方法，核與判決結
    果均不生影響，爰不逐一論述，附此敘明。
據上論結，本件原告之訴為無理由，依行政訴訟法第195條第1項
後段、第98條第1項前段，判決如主文。
中    華    民    國    97    年     3    月   31     日
              高雄高等行政法院第一庭
                          審判長法官   呂 佳 徵
                                法官   林 勇 奮
                                法官   蘇 秋 津
以上正本係照原本作成。
如不服本判決，應於判決送達後20日內向本院提出上訴書狀，其
未表明上訴理由者，應於提起上訴後20日內向本院提出上訴理由
書（須按對造人數附繕本）；如於本判決宣示或公告後送達前提
起上訴者，應於判決送達後20日內補提上訴理由書（須附繕本）
。未表明上訴理由者，逕以裁定駁回。
中    華    民    國    97    年     3    月   31     日
                              書記官   洪 美 智


司法院資訊處製作；財團法人民間司法改革基金會備份。
